【裁判字號】    98,訴,1021
【裁判日期】    981126
【裁判案由】    妨害自由等
【裁判全文】
臺灣高雄地方法院刑事判決              98年度訴字第1021號
公  訴  人  臺灣高雄地方法院檢察署檢察官
被      告  戊○○
選任辯護人  王仁聰律師
被      告  丙○○
            丁○○
上列被告等因妨害自由等案件，經檢察官提起公訴（98年度偵字
第12759、19625號），本院判決如下：
    主  文
戊○○共同犯傷害罪，累犯，處有期徒刑捌月。又共同犯剝奪他
人行動自由罪，累犯，處有期徒刑伍月。應執行有期徒刑壹年。
丙○○、丁○○共同犯傷害罪，各處有期徒刑伍月，如易科罰金
，均以新臺幣壹仟元折算壹日。
    事  實
一、戊○○前於民國92年間因重利案件，經本院以92年度訴字第
    2443號判決判處有期徒刑3 月確定，於93年11月12日易科罰
    金執行完畢。詎仍不知悔改，於97年4 月19日15時許，乙○
    前往戊○○所經營位於高雄市前鎮區○○○路122 號之「富
    甲汽車借款公司」（下稱富甲當鋪）洽談借款事宜，因洽談
    過程中發生爭執，戊○○竟與丙○○、丁○○及姓名年籍不
    詳綽號「阿龍」之成年男子，共同基於傷害之犯意聯絡，徒
    手毆打乙○頭部及其上半身，致乙○受有頭部外傷併腦震盪
    、顏面部、前胸、雙側上臂內側、左肩、背部擦傷之傷害。
    待乙○走向門口欲離開上開地點，戊○○與綽號「阿龍」之
    成年男子另基於妨害自由及恐嚇之犯意聯絡，戊○○將乙○
    推回門內，綽號「阿龍」之成年男子將門關上，阻止乙○離
    去，並恫稱：「恁爸有說要叫你們走嗎？你給恁爸站好、幹
    你娘，不准把頭抬起來，不然要揍你」等語，以此加害生命
    、身體之事恐嚇乙○，致乙○心生畏懼，致生危害於安全，
    而繼續留待該處5 分鐘後，始得離去。
二、案經乙○訴由高雄市政府警察局前鎮分局報請臺灣高雄地方
    法院檢察署檢察官偵查起訴。
    理  由
壹、程序事項：
    按被告以外之人於審判外之陳述，雖不符刑事訴訟法第159
    條之1 至第159 條之4 之規定，而經當事人於審判程序同意
    作為證據，法院審酌該言詞陳述或書面陳述作成時之情況，
    認為適當者，亦得為證據，刑事訴訟法第159 條之5 第1 項
    定有明文。本件檢察官、被告及其辯護人於本院審判程序時
    ，就本判決所引用其他審判外之言詞或書面陳述，均明示同
    意有證據能力，本院認該具有傳聞證據性質之證據，其取得
    過程並無瑕疵，且與待證事實具有關聯性，證明力非明顯過
    低，以之作為證據係屬適當，認俱得為證據。
貳、實體方面：
一、訊據被告3 人均矢口否認有何共同傷害、妨害自由及恐嚇之
    犯行，被告戊○○辯稱：伊跟乙○解釋沒有提供合適的保人
    就無法提高借款，乙○不高興說我們利息收太高，但伊與當
    鋪裡的人都沒有打他或發生衝突云云；被告丙○○辯稱：當
    天伊去當鋪找戊○○聊天，沒有毆打乙○云云；被告丁○○
    則辯稱：伊於案發當天沒有在當鋪，根本不可能有傷害乙○
    的行為，後來伊於5 月間搬維修的電腦到當鋪時，乙○就帶
    警察到當鋪指認伊有打他。經查：
  (一)證人即告訴人乙○於97年4 月19日警詢時證稱：今日下午15
    時許，我跟我老婆甲○○到當鋪，他們要我老婆再寫1 份契
    約書及本票才可以把機車牽回去，後來我說為什麼與原先所
    講只要我老婆來簽名就好了不一樣，然後他們4 個人就開始
    打我，戊○○是傷害我的其中1 人，他還有恐嚇我不要走及
    妨害自由，我感到畏懼，又經我指認，丙○○也是毆打我的
    人等語（警卷第18 -19頁）；於97年5 月5 日警詢時證稱：
    我會同警方於今日前往富甲當鋪內指認丁○○，他用拳頭毆
    打我的頭部、身體，其餘恐嚇及妨害自由都是戊○○與另一
    名不知名的男子將我控制在當鋪裡面，不讓我出去，而且我
    要出去的時候還很兇說你爸叫你可以走了嗎等語（警卷第22
    頁）；於偵查中證稱：我與林健民、甲○○一起到當鋪，戊○○、丙○○、丁○○及綽號「阿龍」的男子就用拳頭毆打
    我的頭及身體，他們4 人打完我後，我將門推出去要走，但
    戊○○又用手把我推回來並說恁爸有說要叫你們走嗎？你給
    恁爸站好、幹你娘，「阿龍」也叫我不准把頭抬起來，不然
    就要揍我，我當時很害怕只能站在原地，我站在該處約10分
    鐘，我太太當時受到驚嚇已經哭了等語（偵卷第8-9 頁、第
    12頁）；於本院審理時證稱：我太太、林健民及我共3 人去
    富甲當鋪，戊○○叫我們再重寫1 份，我問為什麼，4 個人
    就打我的頭與身體，外傷不嚴重，最嚴重的是腦部，經我當
    庭指認第三個比較沒有印象（手指丙○○），其餘2 個人（
    戊○○、丁○○）都有打我，但以在警局指認為準，因為事
    隔1 年多，帶頭的人是戊○○及「阿龍」，我要出去時，戊○○就推我不讓我出去，「阿龍」就把門關起來戊○○和「
    阿龍」罵得很難聽，有罵「幹你娘，恁爸有說你可以走了嗎
    ？」，讓我感到畏懼，他們限制我不要走的時間約5 至10分
    鐘，門關起來時，我不知道林健民在裡面還是外面，印象中
    是我太太跟別人借錢來還款等語（本院卷第58-64 頁）。參
    以，乙○於97年4 月19日前往高雄市立民生醫院驗傷結果，
    頭部外傷併腦震盪、顏面部、前胸、雙側上臂內側、左肩、
    背部擦傷等傷勢，有該院民醫診字第3773、3774號診斷證明
    書各1 紙在卷（警卷第47-48 頁），觀之該診斷證明書開立
    時間為17時50分許，與告訴人指稱案發時間係15時許，僅相
    隔約3 時許，是其前開所述尚非憑空杜撰之詞。
  (二)被告戊○○確於前揭時、地，出手毆打乙○、阻止其離去及
    恐嚇等情，除乙○上揭指述外，且經證人即乙○之妻甲○○
    於偵訊時證稱：當鋪大門原本是開的，但打人後，就把門關
    起來，他們邊打邊罵等語（偵卷第29頁）；於審理時證稱：
    當天有4 個人打我先生的頭部，我有去擋他們，他們沒有打
    我，我記得胖胖的那個（指戊○○），我被嚇到一直哭，門
    關起來時，林健民也在裡面，後來是用我領得薪水還款等語
    （本院卷第53-56 頁），證人林健民於警詢、偵訊及審理時
    均證述：乙○要出來時，較胖的戊○○有用手將乙○推回去
    ，乙○被打後還留在該處一段時間，約5 至10分鐘後才跟他
    老婆出來等語明確（警卷第26頁、偵卷第9-10頁、本院卷第
    50頁）。證人甲○○、林健民與被告等人於本件糾紛發生前
    並不相識，且經具結而負擔偽證罪責後所為證述，信應無誣
    指被告等人之虞，其2 人所為證言應堪採信。佐以乙○遭其
    等毆打後未能儘速離去，仍繼續留待該處5 分鐘（基於罪疑
    惟輕及有利被告認定之原則，本院認定乙○遭妨害自由之時
    間為5 分鐘）以觀，足認被告戊○○與綽號「阿龍」之人限
    制乙○離去並出言恫嚇無訛。
  (三)雖乙○於審理時未能當庭確認丙○○是否對其出手毆打，與
    其於警詢、偵訊時均指稱丙○○之所述有不同，而依案發時
    間係於97年4 月19日，與本件審理時所為陳述約已相隔一年
    餘，不免因時間經過而記憶模糊，自應以其於警詢及偵訊時
    新鮮之記憶為準，參以，證人即到場處理員警李瑞芳於審理
    時證稱：當天有看到中間這位（丙○○）等語（本院卷第24
    頁），證人己○○○○亦證稱：當天被害人指認當鋪內的人
    （戊○○、丙○○）打他等語（本院卷第25頁），是丙○○
    應有出手毆打乙○之事實，堪以認定。又證人林健民於警詢
    時證稱：乙○被他們4 個人打，我要制止卻被其中1 個人擋
    住，戊○○與丙○○就是當時毆打乙○的其中2 個人等語（
    警卷第26頁）；於偵訊時證稱：在場4 個人就一起打乙○，
    我可以確定庭上2 名被告（戊○○、丁○○）有打乙○等語
    （偵卷第9 頁）；於審理時證稱：我在門口等時，看到乙○
    被4 個人用拳頭打頭部、上半身，我要進去又被他們推出玻
    璃門外，我當初誤把丙○○認成另1 人，我現在只能確認這
    2 位（戊○○、丁○○）有動手等語（本院卷第47-49 頁）
    。雖關於本件傷害部分，證人林健民於警詢時陳稱係戊○○
    、丙○○所為，於偵訊及審理時證稱係戊○○、丁○○所為
    ，所述略有不同，惟其對於當鋪內在場人士之姓名、年籍資
    料均不知悉，若非眼見其人可能指認有誤，且證人林健民於
    本院審理時業已明確指認被告丁○○亦為出手之其中一人，
    是被告丁○○為傷害乙○之一員乙節，應足認定，故其以不
    在場等詞置辯，顯非可採。
  (四)辯護人雖以告訴人乙○、證人甲○○、林健民等3 人於警、
    偵查及本院審理時，對於還款來源、乙○遭毆打時林健民有
    無在場、毆打之經過等指述不一，且證人甲○○就妨害自由
    及恐嚇細節之記憶不清等語置辯。惟按證人之證言陳述，縱
    令先後兩歧或未盡相符，仍得本於審理所得心證，就其一部
    分認為真實予以採取，是證人之供述證據前後雖有差異或矛
    盾，事實審法院非不可本於經驗及論理法則，甚酌其他情形
    ，作合理之比較，以定其取捨；其就供述證據之一部，認為
    真實者，予以採信，亦非法所不許。又依通常之社會生活經
    驗，一般人在陳述其過往經歷之突發事件時，由於個人記憶
    、認知、理解、表達能力等因素，以及因事發時間經過日久
    ，以致日後對同一事件之描述，並無法一字不漏鉅細靡地重
    複陳述，甚至記憶模糊或不清，此乃事理所當然。本件證人
    乙○於審理時就還款來源稱甲○○向他人借貸，與證人甲○○所述為薪資收入不符，惟2 人所述內容均係由甲○○交付
    款項予乙○以為清償無誤，況此節與被告3 人之上開犯行尚
    無關連。再者，證人乙○證稱不清楚林健民於發生毆打時是
    否在場、證人甲○○證稱林健民在場目睹，均與證人林健民
    表示其看到開始毆打情形後即被推出玻璃門外略有不同，然
    林健民縱因後來遭推出門外而無法制止，亦無礙其確親見當
    場共有4 人動手毆打乙○之情。又關於本件傷害部分，證人
    乙○、林健民雖於警詢、偵訊及審理中所指述之對象未盡相
    符；關於妨害自由及恐嚇部分，證人甲○○對細節之記憶不
    清，惟證人乙○、林健民就當場共有4 人共同傷害乙○，包
    括被告戊○○、丁○○及綽號「阿龍」之人等指述則自始一
    致，證人甲○○就被告戊○○所為傷害及妨害自由之時地、
    動機相關事項均能具體陳述，無明顯矛盾或不合常情之處，
    復衡以其等對於當鋪內在場人士之姓名、年籍資料均不知悉
    ，尤其證人甲○○為一介弱質女子，因事發突然受到驚嚇，
    在此混亂情況下，其注意力理會集中在乙○身上，對於恐嚇
    等之細節，自不能苛求其詳盡證述，且受限於其個人之觀察
    、陳述能力，是其所陳當非必然精準。且本件案發時係於97
    年4 月19日，與偵訊、審理時所為陳述時間約已相隔數月、
    一年餘，不免因時間經過而記憶模糊，證人乙○、林健民對
    於實際出手為傷害之人先後供述不一致，為事理之常。是縱
    令其等記憶不清或有誤，致對被告等上開犯行之細節前後所
    述不清或不一致，亦不得據此遽認其等上開證述不可採。從
    而，上開證述細節之歧異並不足以影響法院對於本件事實之
    認定，難僅因證人前後略有些微出入之供詞，遽認其等所指
    證被告3 人傷害、妨害自由及恐嚇之供述全然不可採，至為
    灼然。至辯護人稱：證人乙○於審理時陳稱不記得身體外傷
    部位，其餘證人均表示不清楚乙○受傷情形，果如乙○所述
    遭人重毆頭部數十下，正常情形頭部應有腫脹外傷云云，惟
    本院認證人乙○於審理時已陳述其身體僅係不明顯之挫傷，
    最嚴重的是腦震盪之內傷，且高雄市立民生醫院之診斷證明
    書載有頭部外傷併腦震盪之傷勢，業如上述，縱證人乙○所
    陳關於被告等人重擊頭部成傷部分，非無誇大之情，然亦無
    法據此即為對被告3 人有利之認定。
  (五)綜上所述，被告等3 人所辯各節均非可採，本件事證明確，
    被告3 人之犯行均堪認定，應依法論科。
二、核被告戊○○所為，係犯刑法第277 條第1 項之傷害罪、第
    302 條第1 項之剝奪他人行動自由罪。被告丙○○、丁○○
    所為，係犯刑法第277 條第1 項之傷害罪。被告3 人與姓名
    年籍不詳綽號「阿龍」之成年男子間就傷害罪部分，被告戊○○與姓名年籍不詳綽號「阿龍」之成年男子間就剝奪行動
    自由罪部分，均有犯意聯絡及行為分擔，應論以共同正犯。
    又被告戊○○共同基於妨害自由之犯意聯絡，阻止告訴人乙○離去，在妨害自由行為繼續實施中，對乙○出言恐嚇，該
    等恐嚇行為，應包含在妨害自由罪之內，為妨害自由罪之部
    分行為，不另論刑法305 條之恐嚇罪（最高法院74年臺上字
    第3404號判例意旨參照）。被告戊○○所犯上開2 罪間，犯
    意有別，行為互殊，應予分論併罰。檢察官起訴事實雖僅記
    載被告等毆打乙○致其受有前胸、雙側上臂內側、左肩、背
    部擦傷之事實，惟被告等之行為造成乙○受有頭部外傷併腦
    震盪及顏面部擦傷之事實，兩者係同一社會事實，本院自可
    擴張起訴事實而一併審判。又被告戊○○有如犯罪事實欄所
    載前科紀錄，於93年11月12日易科罰金執行完畢等情，有臺
    灣高等法院被告前案紀錄表1 份附卷可參，其受有期徒刑執
    行完畢後，5 年內故意再犯本件有期徒刑以上之2 罪，均為
    累犯，應依刑法第47條第1 項之規定，加重其刑。茲審酌被
    告3 人不思以和平、理性方式解決問題，率爾對被害人以暴
    力相向，被告戊○○猶剝奪被害人之行動自由並對其為恐嚇
    ，造成被害人身心受創，行為實有不當，且犯後均未能坦承
    犯行，及參以其等犯罪之手段、所生損害、犯罪過程擔任角
    色（被告戊○○為現場負責之人）等一切情狀，分別量處如
    主文所示之刑，就被告戊○○所犯2 罪定應執行之刑，及就
    被告丙○○、丁○○之部分諭知易科罰金之折算標準，以資
    懲儆。
據上論斷，應依刑事訴訟法第299 條第1 項前段，刑法第28條、
第277 條第1 項、第302 條、第51條第5 款、第47條第1 項、第
41條第1 項前段，刑法施行法第1 條之1 ，判決如主文。
本案經檢察官黃子宜到庭執行職務。
中    華    民    國    98    年    11    月    26    日
                  刑事第十二庭    審判長法  官  黃建榮
                                        法  官  林勳煜
                                        法  官  王品惠
以上正本證明與原本無異。
如不服本判決應於收受判決後10日內向本院提出上訴書狀，並應
敘述具體理由。其未敘述上訴理由者，應於上訴期間屆滿後20日
內向本院補提理由書(均須按他造當事人之人數附繕本)「切勿逕
送上級法院」。
中    華    民    國    98    年    11    月    12     日
                                        書記官  李文廣
附錄本件論罪科刑法條：
中華民國刑法第277條（傷害罪）
傷害人之身體或健康者，處3 年以下有期徒刑、拘役或1000元以
罰金。
犯前項之罪因而致人於死者，處無期徒刑或7 年以上有期徒刑；
致重傷者，處3 年以上10年以下有期徒刑。
中華民國刑法第302條（剝奪他人行動自由罪）
私行拘禁或以其他非法方法，剝奪人之行動自由者，處5 年以下
有期徒刑、拘役或3 百元以下罰金。
因而致人於死者，處無期徒刑或7 年以上有期徒刑，致重傷者，
處3 年以上10年以下有期徒刑。
第 1 項之未遂犯罰之。


司法院資訊處製作；財團法人民間司法改革基金會備份。
